【裁判字號】    95,簡上,476
【裁判日期】    950824
【裁判案由】    詐欺
【裁判全文】
臺灣板橋地方法院刑事判決             95年度簡上字第476號
上  訴  人  臺灣板橋地方法院檢察署檢察官
被      告  王玉  
上列上訴人因被告詐欺案件，不服本院九十五年度簡字第三二二
四號中華民國九十五年六月十五日所為第一審簡易判決（聲請簡
易判決處刑案號：九十五年度偵字第一二三六０號），提起上訴
，及移送併案審理（九十五年度偵字第一五五八九號），本院管
轄之第二審合議庭判決如下：
    主  文                                              
原判決撤銷。
甲○幫助連續意圖為自己不法之所有，以詐術使人將本人之物交
付，累犯，處有期徒刑伍月，如易科罰金，以參佰元折算壹日。
    事  實
一、甲○前有搶奪、侵占、麻醉藥品管理條例、偽造文書等案件
    之犯罪科刑紀錄，執行完畢已逾五年。又於民國九十三年間
    因違反毒品危害防制條例案件，經臺灣臺北地方法院判處應
    執行有期徒刑一年確定，於九十四年九月二十九日縮短刑期
    執行完畢。猶不知悔改，其明知申辦金融帳戶使用乃輕而易
    舉之事，故無正當理由徵求他人提供金融帳戶者，極易利用
    該帳戶作為與財產有關之犯罪工具，而可預見金融帳戶提供
    他人使用將幫助他人實施詐欺犯罪，惟仍基於縱有人以其金
    融帳戶實施詐欺犯罪亦不違背其本意之幫助犯意，於九十五
    年四月二十日上午十二時許，在工作地點即臺北縣板橋市○
    ○路○○○巷○○○號，將其原本作為薪資轉帳使用而於九
    十五年四月七日在日盛商業銀行板橋分行申請開設之帳號八
    一五─○○○○○○○○○○○○○○○○號帳戶及九十三
    年十月一日在郵局開設之帳號○○○○○○○○○○○○○
    一號帳戶之存摺連同提款卡、密碼等物，以新臺幣（下同）
    二千元之代價，提供予真實姓名年籍不詳綽號「小六」之成
    年人使用，藉以幫助「小六」及其所屬詐欺集團為詐欺取財
    之犯行。「小六」所屬詐欺集團成員取得前開存摺、提款卡
    及密碼後，即意圖為自己不法之所有，並基於概括犯意，先
    於九十五年五月三日下午二時許，由集團成員撥打電話予戊
    ○○○佯稱曾女手機有欠費三萬餘元，並自稱為刑事組長需
    派人調查，使戊○○○陷於錯誤，先後於九十五年五月三日
    下午二時十分許、二時四十三分許，分別在苗栗縣竹南信用
    合作社及竹南郵局依該詐欺集團成員之指示，各將十二萬八
    千元、五萬六千元匯入甲○上開郵局帳戶內。戊○○○嗣經
    家人告知始知受騙，隨即報警處理。該詐欺集團復基於概括
    犯意，於九十五年五月九日下午五時許，透過雅虎奇摩網站
    ０八０聊天室向丙○○佯稱可提供性交易訊息，致丙○○信
    以為真，而陷於錯誤，並依指示留下行動電話號碼後，該詐
    欺集團成員即以電話再向丙○○佯稱需要至附近提款機操作
    ，以確認其身分，丙○○聽聞後亦依指示先後於同日晚間六
    時二十三分許、晚間六時二十五分許，在中國信託商業銀行
    之自動櫃員機操作其提款卡，而分別將一萬二千四百二十二
    元、七千九百八十三元匯入上開甲○之日盛商業銀行帳戶內
    ，復於同日晚間八時二十分許、九時十五分許、九時十八分
    許，在臺北富邦銀行之自動櫃員機操作其提款卡，而分別將
    二千元、一萬元、五千元匯入另一人頭帳戶即臺北富邦銀行
    汐止分行帳號○○○○○○○○○○○○號帳戶內。丙○○
    於九十五年五月十日凌晨零時十五分許，發覺受騙而報警處
    理，警方旋將上開帳戶列為警示帳戶，迨九十五年五月十日
    上午九時許，被告前往臺北縣板橋市○○○路○○○號日盛
    商業銀行板橋分行辦理上開日盛商業銀行帳戶之存摺、金融
    卡補發時，經行員劉亞青報警查獲，始查悉上情。
二、案經臺北縣政府警察局板橋分局報告臺灣板橋地方法院檢察
    署檢察官偵查後聲請簡易判決處刑及移送併案審理。
    理  由                                              
一、上開事實業據被告甲○於警詢、偵查及本院審理時坦承不諱
    ，並有證人即被害人丙○○、戊○○○及證人即日盛商業銀
    行板橋分行行員劉亞青於警詢之證述，暨中國信託商業銀行
    自動櫃員機交易明細表二紙、臺北富邦銀行自動櫃員機交易
    明細表三紙、屏東縣政府警察局內埔分局龍泉派出所受理各
    類案件紀錄表、刑事案件報案三聯單、「受理詐騙帳戶通報
    警示、詐騙電話斷話簡便格式表」、警示戶交易紀錄、警示
    帳號紀錄表、異常通報報表各一紙（以上為被害人丙○○部
    分），以及郵政國內匯款執據二紙、被告甲○申辦上開郵局
    帳戶之開戶資料及「受理詐騙帳戶通報警示、詐騙電話斷話
    簡便格式表」各一紙（以上為被害人戊○○○部分）扣案可
    資佐證。被告甲○之自白應與事實相符，堪以採信。
二、按金融存款帳戶，事關存戶個人財產權益之保障，其專屬性
    、私密性均高，非本人或與本人具密切之關係之人，殊無理
    由可自由流通使用該存摺及金融卡等資料，一般人亦有應妥
    為保管存摺及金融卡等資料，以防遭他人冒用之認識，乃常
    人日常生活經驗與事理；且金融帳戶為個人理財之工具，申
    請開設金融帳戶並無任何特殊限制，一般人皆可以存入最低
    開戶金額之方式申請開戶，並可在不同金融機構，申請多數
    之存款帳戶使用。依一般人之社會生活經驗，不以本人名義
    申請開戶，反以出價收購或借用之方式蒐集帳戶供己使用，
    當對收購者或借用者將所收購或借用之帳戶用於隱匿犯罪所
    得有所預見。況現今社會上，詐騙集團收購人頭帳戶，持以
    作為信貸、刮刮樂詐欺、手機簡訊詐欺之事，常有所聞，出
    賣或出借帳戶予他人使用，受讓人係為謀非正當資金之進出
    ，而隱瞞其資金流程及行為人身份曝光之不法使用，幾乎已
    成為人盡皆知之犯罪手法。被告就將存摺及金融卡等有關個
    人財產身分之物品流入他人手中，易遭利用為與財產有關之
    犯罪工具，有所預見且不違背其本意，應有幫助連續詐欺取
    財之不確定故意甚明。本件事證明確，被告之犯行洵堪認定
    。
三、查被告基於幫助之犯意，提供上揭日盛商業銀行及郵局之帳
    戶存摺、提款卡及密碼予前開詐欺集團，藉以幫助該詐欺集
    團意圖為自己不法之所有，以詐術連續使被害人戊○○○、
    丙○○陷於錯誤，而分別匯款至被告所提供之上揭郵局及銀
    行帳戶，核其所為，係犯刑法第三十條第一項、第五十六條
    、第三百三十九條第一項之幫助連續詐欺取財罪。被告於九
    十五年四月二十日上午十二時許，在臺北縣板橋市○○路○
    ○○巷○○○號，同時另將前揭郵局之帳戶存摺、提款卡、
    密碼交付予綽號「小六」之成年人使用，藉以幫助「小六」
    及其所屬詐欺集團對被害人戊○○○詐欺取財部分，雖未據
    檢察官提起公訴，惟與業經起訴之部分有想像競合（一交付
    行為同時交付日盛商業銀行及郵局之帳戶存摺、提款卡、密
    碼）、連續犯（詐欺被害人戊○○○部分）之裁判上一罪關
    係，為起訴效力所及，本院自得併予審酌。另被告以幫助之
    意思，為連續詐欺罪構成要件以外之行為，幫助他人犯上開
    連續詐欺之罪，爰依刑法第三十條第二項之規定，按正犯之
    刑減輕之（被告行為後，刑法第三十條雖經修正公布，並自
    九十五年七月一日起施行。然觀諸修正前後幫助犯之規定，
    僅有文字之修正，無關成立幫助犯內容之實質之變更，不屬
    法律之變更，應逕適用修正後之規定，無須比較適用，併此
    敘明）。又被告有如事實欄所示之前科犯行，有臺灣高等法
    院被告前案紀錄表一件在卷可憑，其於受有期徒刑之執行完
    畢後，五年以內再故意犯有期徒刑以上之本罪，不論依修正
    前之刑法第四十七條，或修正後之刑法第四十七條第一項之
    規定，均構成累犯，對被告而言，適用修正前之刑法第四十
    七條並無不利之情形，依刑法第二條第一項前段規定「從舊
    從輕」之原則，應依修正前之刑法第四十七條，論以累犯並
    加重其刑。
四、原審據以論罪科刑，固非無見。惟查：原審判決未及審酌被
    告同時提供上郵局帳戶存摺、金融卡、密碼供「小六」及其
    所屬詐騙集團使用，幫助該詐騙集團對被害人戊○○○詐欺
    取財等事實，尚有未洽。檢察官因而提起本件上訴，經核為
    有理由，應由本院合議庭將原審判決撤銷改判。爰審酌被告
    素行不佳（有臺灣高等法院被告前案紀錄表可按），犯罪動
    機、目的、手段、被害人所受損害及提供帳戶幫助他人犯罪
    ，增加查緝困難，危害財產安全及社會穩定，兼衡被告高中
    畢業之智識程度（見警詢調查筆錄之記載），犯後坦承犯行
    之態度等一切情狀，量處如主文所示之刑，並諭知如易科罰
    金之折算標準。又本件被告於犯罪時之刑法第四十一條第一
    項前段規定：「犯最重本刑為五年以下有期徒刑以下之刑之
    罪，而受六個月以下有期徒刑或拘役之宣告，因身體、教育
    、職業、家庭之關係或其他正當事由，執行顯有困難者，得
    以一元以上三元以下折算一日，易科罰金」，且被告行為時
    之易科罰金折算標準，修正前罰金罰鍰提高標準條例第二條
    前段（現已刪除）規定，就其原定數額提高為一百倍折算一
     日 ，則被告行為時之易科罰金折算標準，應以銀元三百元
    折算一日，經折算為新臺幣後，應以新臺幣九百元折算為一
    日。惟九十五年七月一日修正公布施行之刑法第四十一條第
    一項前段則規定：「犯最重本刑為五年以下有期徒刑以下之
    刑之罪，而受六個月以下有期徒刑或拘役之宣告者，得以新
    臺幣一千元、二千元或三千元折算一日，易科罰金」比較修
    正前、後之易科罰金折算標準，以九十五年七月一日修正公
    布施行前之規定，較有利於被告，應依刑法第二條第一項前
    段，適用修正前刑法第四十一條第一項前段規定，定其折算
    標準。
五、至被告交付詐欺集團成員之上開存摺、金融卡、密碼等物，
    雖係供犯罪所用之物，但未經扣案，迄仍未取回，復非義務
    沒收之物，爰不予宣告沒收；另扣案之被告印章一枚，係被
    告於九十五年五月十日查獲當日持以申請補發存摺所用之物
    ，應與被告本案幫助詐欺犯行無涉，自不得宣告沒收，附此
    敘明。
據上論斷，應依刑事訴訟法四百五十五條之一第一項、第三項、
、第三百六十九條第一項前段、第三百六十四條、第二百九十九
條第一項前段，刑法第二條第一項前段、第三十條第一項、第二
項、（修正前）第五十六條、第三百三十九條第一項、（修正前
）第四十七條、（修正前）第四十一條第一項前段，罰金罰鍰提
高標準條例第一條前段、（修正前）第二條，判決如主文。
本案經檢察官葉志飛到庭執行職務。
中    華    民    國    95    年    8     月    24    日
                  刑事第九庭  審判長法  官  樊季康
                                    法  官  劉元斐
                                    法  官  連育群
以上正本證明與原本無異
不得上訴。
                                    書記官  田世杰
中    華    民    國    95    年    8     月    24    日
附錄本案論罪科刑法條全文：
中華民國刑法第339條
（普通詐欺罪）
意圖為自己或第三人不法之所有，以詐術使人將本人或第三人之
物交付者，處5 年以下有期徒刑、拘役或科或併科1 千元以下罰
金。
以前項方法得財產上不法之利益或使第三人得之者，亦同。
前二項之未遂犯罰之。

司法院資訊處製作；財團法人民間司法改革基金會備份。
